臺灣高雄地方法院民事判決
111年度訴字第100號
原      告  顏敬偉  
訴訟代理人  林心惠律師
被      告  林芯嬿  

            蘇囿全  
共      同
訴訟代理人  蘇志弘律師
上列當事人間請求損害賠償事件，本院於民國111年5月26日言詞
辯論終結，判決如下：
    主      文
被告應連帶給付原告新臺幣貳拾萬元，及自民國一一○年十一月
十五日起至清償日止，按週年利率百分之五計算之利息。
原告其餘之訴駁回。
訴訟費用由被告連帶負擔百分之二十，餘由原告負擔。
本判決第一項得假執行。但被告如以新臺幣貳拾萬元為原告供擔
保後免為假執行。
原告其餘假執行之聲請駁回。
    事實及理由
一、原告主張：伊與被告甲○○為夫妻關係，婚後育有2名子女，
    被告乙○○明知被告甲○○為有配偶之人，竟於民國110年上半
    年度某時在不詳地點與被告甲○○有1次性行為，則被告甲○○
    違反婚姻之誠實義務，與婚姻外之第三人即被告乙○○發生性
    行為，被告乃破壞伊之夫妻共同生活之圓滿幸福，已侵害婚
    姻關係存續中伊基於配偶關係之身分法益，且情節重大，自
    應負侵權行為之損害賠償責任。又被告甲○○未顧及自己已婚
    身分，且有2名子女，在外偷情，蓄意且純心破壞家庭，造
    成伊終身傷痕既大且深，伊自得請求被告連帶賠償非財產上
    損害新臺幣（下同）100萬元，為此爰依侵權行為之法律關
    係提起本訴等語。並聲明：㈠被告應連帶給付原告100萬元及
    自起訴狀繕本送達翌日即110年11月15日起至清償日止按週
    年利率5%計算之利息。㈡願供擔保，請准宣告假執行。
二、被告則以：伊等間並無任何逾越一般社交活動，且從社會一
    般通念足以使人認為該等行逕已達婚外情般令人厭惡，足以
    破壞原告與被告甲○○之婚姻程度。又被告甲○○因不諳手機程
    式之安裝及操作，每次更換手機時均會請原告協助安裝，原
    告利用替被告甲○○安裝手機程式之機會，得知被告甲○○數個
    社群網路平臺之帳號、密碼，原告所提出被告甲○○與其友人
    通訊軟體對話截圖是其擅自登入被告甲○○之帳號取得，此舉
    已嚴重侵害被告甲○○之人格權、隱私權，顯然違反一般社會
    道德及公序良俗，不應具有證據能力。其次，原告於110年1
    0月4日與其父親即訴外人顏坤泉、友人即訴外人徐國堯至被
    告乙○○家門口，揚言若不准其等進入，即在門外叫囂，被告
    乙○○為免驚擾鄰居，只好同意其等進入家中，其等為了在原
    告對被告甲○○所提離婚訴訟中爭取未成年子女之權利義務行
    使負擔，不斷誘導被告乙○○做出不利於伊等之回答，被告乙
    ○○在其等表明若得不到滿意答案，將不會離開，並會告知被
    告乙○○家人等等脅迫手段下，迫於無奈，僅得先虛應故事，
    原告以此種脅迫被告乙○○精神及身體自由之手段所取得之錄
    音（下稱系爭錄音），應無證據能力。是原告所提證據均無
    證據能力，且無從直接或間接證明伊等間有任何不軌行為，
    顯然原告就其所主張之事實未盡舉證之責，應駁回原告之請
    求。縱認伊等間存有不軌行為，致使原告之配偶權受到一定
    程度之侵害，原告與被告甲○○間之婚姻關係早已呈現破裂狀
    態，原告提起本訴只是為在爭取未成年子女權利義務行使負
    擔取得有力證據，並非原告基於配偶關係之身分法益遭受損
    害而且情節重大，原告請求賠償之金額顯然過高等語，資為
    抗辯。並聲明：㈠原告之訴駁回。㈡如受不利判決，願供擔保
    請准宣告免為假執行。
三、兩造不爭執事項：
  ㈠原告與被告甲○○於104年4月1日結婚，婚後育有2女。
  ㈡被告間為舊識，曾於被告甲○○就讀專科時為男女朋友關係。
  ㈢被告乙○○知悉原告與被告甲○○具有婚姻關係。
四、得心證之理由
  ㈠按因故意或過失，不法侵害他人之權利者，負損害賠償責任
    ；數人共同不法侵害他人之權利者，連帶負損害賠償責任；
    不法侵害他人之身體、健康、名譽、自由、信用、隱私、貞
    操，或不法侵害其他人格法益而情節重大者，被害人雖非財
    產上之損害，亦得請求賠償相當之金額；前二項規定，於不
    法侵害他人基於父、母、子、女或配偶關係之身分法益而情
    節重大者，準用之，民法第184 條第1 項前段、第185 條第
    1 項前段、第195 條第1 項前段、第3 項分別定有明文。又
    婚姻乃男女雙方以終身共同生活為目的而締結之身分契約，
    夫妻之一方對於婚姻關係之完整享有人格利益，故於婚姻關
    係中，當事人間互負有貞操、互守誠信及維持圓滿之權利與
    義務，此種利益即民法第195 條第3 項所稱之「基於配偶關
    係之身分法益」即配偶權。而侵害配偶權之行為，並不以通
    姦行為為限，倘夫妻任一方與他人間存有逾越結交普通朋友
    等一般社交行為之不正常往來，其行為已逾社會一般通念所
    能容忍之範圍，已達破壞婚姻共同生活之圓滿安全及幸福之
    程度，即足當之，倘其情節重大，行為人即應依上開規定對
    被害人負非財產上即精神慰撫金之損害賠償責任。經查：
　⒈被告固抗辯原告是以脅迫被告乙○○精神及身體自由之方式取
    得系爭錄音之檔案及譯文，顯然違反憲法及刑法保障人身自
    由之基本權宗旨，且違反社會道德及公序良俗，應不具證據
    能力云云。惟原告於110年10月4日是偕同父親顏坤泉、友人
    徐國堯至被告乙○○家中，與其商談被告間是否具有逾越一般
    男女社交往來之舉一事等節，為兩造所不爭執，則原告當日
    至被告乙○○家中時之陪同者只有2位，又是在被告乙○○熟悉
    之處商談，被告乙○○在該處有充分資源得以求助，實難僅以
    原告方人數達3人，且被告乙○○只有1人，即認原告有人數優
    勢使被告乙○○心生畏怖，或逕認原告等人當時以指控他人怨
    恨之心，不可能全程和平理性而全無恐嚇威脅之語意。又觀
    諸系爭錄音內容，顏坤泉於進入被告乙○○家中前，曾詢問是
    否會影響被告乙○○家庭，在被告乙○○回覆家人不在家中，沒
    有關係後，徐國堯復詢問至其家中商談是否方便，並要求開
    啟大門，給予雙方保障，錄音前亦有先徵詢被告乙○○之意見
    ，且在整體洽談過程中，原告、顏坤泉、徐國堯都未提及若
    其等得不到滿意答案，即不願離去，有系爭錄音之譯文及檔
    案光碟在卷可查（見訴字卷第71至97頁、審訴字卷證物存置
    袋），實難謂原告等人有對被告乙○○為脅迫之行為。而原告
    等人雖在洽談過程中，多次以手中所握證據等詢問被告乙○○
    是否與被告甲○○發生婚外情，並提醒被告乙○○此事將影響其
    家庭，且如被告乙○○坦承，原告得對被告乙○○在訴訟上求情
    或撤告等節，然此本即為雙方協商洽談合理使用之手段，應
    難認被告乙○○於系爭錄音中所述係遭誘導、脅迫所為，已侵
    害被告乙○○之人格權，該等錄音內容無證據能力，是被告上
    開抗辯，自非可採。至原告固聲請訊問證人徐國堯，以證明
    系爭錄音中被告乙○○所為之陳述非在受脅迫等不正當手段下
    所為，然依諸前述已足認定被告乙○○並非受到脅迫而為系爭
    錄音中所為陳述，是本院自無調查此項證據之必要。
　⒉被告復抗辯其等間並未存有逾越結交普通朋友等一般社交行
    為之不正常往來，而未侵害原告之配偶權云云。惟被告乙○○
    於110年10月4日原告等人至其家中協商時，提及：「是到今
    年我也承認有一次，應該算一次吧，第二次沒有，就一次，
    我承認…那其他就是…」、「就是有男女關係，但是我要講的
    事說，我們不是你們想的那樣子，都搞在一起，沒有這樣子
    ，其實純粹只是，大部分的時間，因為我們也不可能會常見
    面」、「那其實我也講嘛，我承認今年有一次，之前沒有，
    因為我知道分寸」、「一定會關心噓寒問暖，OK，那對我來
    講，她就是我一個曾經的朋友，那我們當然會有持續的聯絡
    ，那你跟她的關係是什麼，你跟她的生活狀態是什麼，其實
    她很少在跟我講，你跟她是發生什麼樣的事情，所以對我來
    講我也很單純的認為，她可以把你這邊弄好，那基本上我們
    跨過那條線，是到今年我們覺得，可能是我自己也覺得我沒
    有做得很好，可能就有那一次，可是並不是你想的那樣子，
    我覺得你心裡有疙瘩，她來找我一定，就一定是，不是這樣
    子的，她來找我有時是純粹我在諮詢她，我的身體有點狀況
    ，我需要吃點什麼樣的健康食品」等語，有系爭錄音之譯文
    及檔案光碟在卷可查（見訴字卷第71至97頁、審訴字卷證物
    存置袋），衡情原告當時已偕同親友至被告乙○○家中質疑被
    告間之關係，若被告間確實未存有逾越結交普通朋友等一般
    社交行為之不正常往來，被告乙○○應會極力否認，而不是承
    認與被告甲○○具有男女關係，佐以發生男女關係為一般成年
    人含蓄說明發生性行為之方式，足見被告間確實於110年上
    半年某時逾越男女分際而發生過1次性行為。則被告所為已
    非結交普通朋友等一般社交行為，而逾社會一般通念所能容
    忍之範圍，業達破壞婚姻共同生活之圓滿安全及幸福之程度
    ，且情節重大，原告自得請求被告連帶負損害賠償責任，被
    告上開抗辯，委無足採。
　⒊至被告雖另抗辯被告乙○○於系爭錄音中不利於己之片面陳述
    ，依民事訴訟法第56條第1項第1款規定，對全體不生效力，
    不得據此為不利於被告事實認定之唯一證據，況被告乙○○於
    系爭錄音中所述，非其於準備書狀或言詞辯論時或在受命法
    官、受託法官前對於原告主張事實為自認之情況，而無民事
    訴訟法第279條第1項之適用云云。惟觀諸民事訴訟法第56條
    之立法理由：「必要共同訴訟之裁判，既不能各異，故共同
    訴訟人內，一人所為訴訟行為，若有利益於其他共同訴訟人
    ，則應視與其全體所為同，然共同訴訟人內一人所為訴訟行
    為，若不利益於共同訴訟人，則應視與未為同，以保護共同
    訴訟人全體利益」等語，足見其是規定在固有必要共同訴訟
    中，基於其裁判不能於共同訴訟人間相異，共同訴訟人中之
    一人所為訴訟行為之效力，而原告對於被告所提之本件訴訟
    尚非固有必要共同訴訟，被告乙○○於系爭錄音中所為之陳述
    亦非訴訟上行為，自無民事訴訟法第56條規定之適用。再者
    ，被告乙○○於系爭錄音中所為之陳述，為訴訟外之陳述，固
    非屬民事訴訟法所規定之自認，但依諸前述，系爭錄音之譯
    文及檔案光碟做為證據，已足證明被告間於110年上半年具
    有性行為1次，是被告上開抗辯，顯無足採。
　⒋綜上所述，被告間於110年上半年某時在不詳地點具有1次性
    行為，已侵害原告之配偶權，且情節重大，原告自得請求被
    告負連帶賠償責任。
　㈡按慰藉金之賠償須以人格權遭遇侵害，使精神上受有痛苦為
    必要，其核給之標準固與財產上損害之計算不同，然非不可
    斟酌雙方身分資力與加害程度，及其他各種情形核定相當之
    數額。經查，被告確實於上開時間在不詳地點發生性行為1
    次，而具有侵害原告配偶權之舉，已如前述，原告主張因此
    受有精神上痛苦，而請求精神慰撫金，應屬有據。又原告為
    高職畢業，為工程行負責人，名下有土地1筆、田賦1筆、投
    資1筆；被告甲○○為大學畢業，為幼稚園代理教保員，名下
    有土地4筆、房屋1 戶、汽車1臺、投資9筆；被告乙○○為大
    學畢業，擔任顯示器設備供應商管理經理，名下有房屋3戶
    、土地5筆、汽車2臺、投資1筆，有稅務電子閘門財產所得
    調件明細表可資為憑（見審訴字卷證物存置袋），且為兩造
    所不爭執（見訴字卷第52頁、第138頁），審酌被告不當交
    往之行為態樣，並衡以兩造之身分、地位、經濟能力、經歷
    、加害程度及損害等一切情狀，認原告就被告上開侵權行為
    ，所得請求之非財產上損害賠償以20萬元為適當，至原告逾
    此金額之請求，則難認有理。
五、綜上所述，被告確實於110年上半年某時在不詳地點發生性
    行為1次，侵害原告之配偶權，情節重大，原告應得請求被
    告連帶賠償精神慰撫金20萬元。從而，原告依民法第184條
    第1項前段、第185條第1項前段請求被告連帶給付20萬元及
    自起訴狀繕本送達翌日即110年11月15日起至清償日止按週
    年利率5%計算之利息，為有理由，應予准許。至其逾此範圍
    之請求，則無理由，應予駁回。
六、本件原告勝訴部分所命給付之金額未逾50萬元，依民事訴訟
    法第389條第1項第5款之規定，自應依職權宣告假執行，而
    此部分雖經原告陳明願供擔保，聲請宣告假執行，惟其聲請
    不過促請法院職權發動，故就原告勝訴部分即無再由原告聲
    請供擔保宣告假執行之必要。又被告陳明願供擔保請准宣告
    免為假執行，核無不合，爰酌定相當之擔保金額，予以准許
    。至於原告敗訴部分，其假執行之聲請，即失所附麗，應予
    駁回。
七、本件事證已臻明確，兩造其餘之攻擊防禦方法核與判決結果
    不生影響，毋庸一一論列，併此敘明。
八、據上論結，本件原告之訴為一部有理由，一部無理由。爰依
    民事訴訟法第79條、第85條第2項、第389條第1項第5款、第
    392條第2項，判決如主文。　　
中　　華　　民　　國　　111 　年　　6 　　月　　14　　日
                  民事第二庭  法　官　楊淑儀
以上正本係照原本作成。
如對本判決上訴，須於判決送達後20日內向本院提出上訴狀。如
委任律師提起上訴者，應一併繳納上訴審裁判費。
中　　華　　民　　國　　111 　年　　6 　　月　　14　　日
                              書記官　詹立瑜